【裁判字號】    99,上訴,1172
【裁判日期】    991025
【裁判案由】    誣告
【裁判全文】
臺灣高等法院高雄分院刑事判決        99年度上訴字第1172號
上  訴  人  臺灣高雄地方法院檢察署檢察官
被      告  徐健勝
被      告  許素莉
共      同
選任辯護人  陳慧博律師
上列上訴人因被告誣告案件，不服臺灣高雄地方法院98年度訴字
第1388號中華民國99年6 月2 日第一審判決（起訴案號：臺灣高
雄地方法院檢察署98年度偵字第16209 號），提起上訴，本院判
決如下：
    主  文
上訴駁回。
    理  由
一、公訴意旨略以：被告徐健勝、許素莉2 人於民國93年7 、8
    月間，前往高雄市前鎮區○○○街57號，欲向莊凱富之父莊
    水德借款供資金周轉之用【莊凱富之父莊水德前曾執附表一
    所示之21張支票對徐健勝、許素莉2 人提出詐欺告訴，經臺
    灣高雄地方法院檢察署（下稱高雄地檢署）檢察官以94年度
    偵字第27228 號為不起訴處分確定在案】，惟因莊水德當時
    不在，徐健勝、許素莉2 人遂改向莊凱富借款新臺幣（下同
    ）220 萬元，並由許素莉簽發如附表二所示之支票12張，再
    由被告徐健勝背書後交付莊凱富收執，詎至94年4 月下旬，
    莊凱富提示上開支票均未兌現，並經屢次催討，徐健勝、許
    素莉2 人均藉詞推諉，甚至避不見面，莊凱富認係受騙，而
    對徐健勝、許素莉2 人提出詐欺告訴，該案嗣經高雄地檢署
    檢察官以96年度偵續字第130 號為不起訴處分確定，惟徐健
    勝、許素莉2 人於該案不起訴處分後，明知莊凱富確有借款
    予渠等2 人之事實，竟共同基於誣告之犯意聯絡，均以佯稱
    莊凱富未借款予渠等2 人，及謊稱莊凱富持有之前開支票12
    張係由被告許素莉簽發予莊水德作為換票之用等不實理由，
    而具狀誣告莊凱富涉犯誣告罪嫌，嗣經高雄地檢署檢察官以
    97年度偵續字第452 號為不起訴之處分確定後，始悉上情。
    因認被告徐健勝、許素莉共同犯刑法第169 條第1 項之誣告
    罪嫌。
二、按犯罪事實應依證據認定之，無證據不得認定犯罪事實。又
    不能證明被告犯罪者，應諭知無罪之判決，刑事訴訟法第
    154 條第2 項、第301 條第1 項分別定有明文。再按，事實
    之認定，應憑證據，如未能發現相當證據，或證據不足以證
    明，自不能以推測或擬制之方法，為裁判基礎；且認定不利
    於被告之事實須依積極證據，苟積極證據不足為不利於被告
    事實之認定時，即應為有利於被告之認定；另認定犯罪事實
    所憑之證據，雖不以直接證據為限，間接證據亦包括在內，
    然無論直接證據或間接證據，其為訴訟上之證明，須於通常
    一般之人均不致有所懷疑，而得確信其為真實之程度者，始
    得據之為有罪之認定，倘其證明尚未達到此一程度，而有合
    理之懷疑存在，無從使事實審法院得有罪之確信時，即應由
    法院為諭知被告無罪之判決，最高法院40年台上字第86號、
    30年上字第816 號、76年台上字第4986號著有判例。
三、次按誣告罪之成立，以意圖他人受刑事處分虛構事實而向該
    管公務員申告為其要件，告訴人所訴事實，不能證明其係實
    在，對於被訴人為不起訴處分確定者，是否構成誣告罪，尚
    應就其有無虛構誣告之故意以為斷，並非當然可以誣告罪相
    繩，故在積極方面如無證據證明告訴人確係出於故意而虛構
    者，仍不能遽以誣告罪論處，最高法院46年台上字第927 號
    、59年台上字第581 號判例著有明文。再按誣告罪之成立，
    以告訴人所訴被訴人之事實必須完全出於虛構為要件，若有
    出於誤會或懷疑有此事實而為申告，以致不能證明其所訴之
    事實為真實，縱被訴人不負刑責，而告訴人本缺乏誣告之故
    意，亦難成立誣告罪名，最高法院44年台上字第892 號判例
    闡述甚明，均合先敘明。
四、公訴意旨認被告徐健勝、許素莉共犯誣告罪嫌，無非係以：
    (1)被告許素莉、徐健勝之供述。(2)告訴人莊凱富之指訴。(3)
    證人盧李月霞之證述。(4)證人莊水德之證述。(5)莊凱富之陳
    報狀暨檢附之估價單及銀行提領現金影本。(6)高雄地檢署檢
    察官94年度偵字第27228 號不起訴處分書、96年度偵字第93
    4 號不起訴處分書、97年度偵字第19080 號不起訴處分書、
    97年度偵續字第452 號不起訴處分書及臺灣高等法院高雄分
    院檢察署98年度上議字第465 號處分書各1 份等為其論據。
五、證據能力部分
  (一)按被告以外之人於審判外向法官所為之陳述，得為證據，刑
    事訴訟法第159 條之1 第1 項定有明文。本案證人莊水德於
    98年12月10日在臺灣高等法院98年度上更(一)字第15號清償借
    款事件準備程序之陳述，依上開規定，應認有證據能力。
  (二)次按被告以外之人於審判外之言詞或書面陳述，除法律有規
    定者外，不得作為證據，刑事訴訟法第159 條第1 項定有明
    文。本件證人莊凱富於偵查中提出之陳報狀（見97年度偵續
    字第452 號影卷第21、37頁），為被告以外之人於審判外之
    書面陳述，屬傳聞證據，且辯護人否認其證據能力（見本院
    卷第137 頁），復查無其他得例外取得證據能力之法律依據
    ，應認此項證據方法應予排除，不得作為本案之證據。
  (三)又按被告以外之人於偵查中向檢察官所為陳述，除顯有不可
    信之情況者外，得為證據，刑事訴訟法第159 條之1 第2 項
    定有明文。查證人莊凱富、莊水德、盧李月霞於檢察官偵查
    時所為陳述，業經上開證人於供前具結，有證人結文附卷可
    稽，其於偵查中之陳述，客觀上並無顯不可信之情況，且渠
    等已經原審或本院傳訊到庭行交互詰問，被告之詰問權已獲
    保障，是上開證人於偵查中之證詞自有證據能力。
  (四)末按被告以外之人於審判外之陳述，雖不符刑事訴訟法第15
    9 之1 至第159 條之4 之規定，而經當事人於審判程式同意
    作為證據，法院審酌該言詞陳述或書面陳述作成時之情況，
    認為適當者，亦得為證據。當事人、代理人或辯護人於法院
    調查證據時，知有第159 條第1 項不得為證據之情形，而未
    於言詞辯論終結前聲明異議者，視為有前項之同意。刑事訴
    訟法第159 之5 定有明文。查檢察官、被告均對於本判決其
    餘引用之傳聞證據，未於言詞辯論終結前聲明異議，本院審
    酌上開證據作成時之情狀，並無違法或不當等情形，且與本
    案相關之待證事實具有關聯性，認為以之作為本案之證據亦
    屬適當，爰依前揭規定，認均有證據能力。
六、訊之被告徐健勝、許素莉2 人均堅決否認有何誣告犯行，辯
    稱：伊2 人未曾持附表二所示之12張支票向莊凱富借錢，該
    12張支票係許素莉簽發予莊凱富之父莊水德作為換票之用，
    許素莉向莊水德借款110 萬元，原約定93年8 月29日償還，
    乃開立93年8 月29日支票予莊水德（詳如附表三編號1 至6
    ），但因週轉問題，再開立同年9 月28日支票（即附表三編
    號7 至12），換回93年8 月29日開立之支票，又同年9 月28
    日、10月28日及11月28日之支票均為換票而開立，其中93年
    10月28日及11月28日之支票換票後因故而未取回（即附表二
    所示支票12張）等語。經查：
  (一)告訴人莊凱富之父莊水德前曾執附表一所示之21張支票對被
    告2 人提出詐欺告訴，經高雄地檢署檢察官以94年度偵字第
    27228 號為不起訴處分確定，嗣莊水德向臺灣高雄地方法院
    聲請交付審判，經該院以95年度聲判字第28號駁回確定；又
    莊凱富則曾執附表二所示之12張支票，指稱被告2 人於93年
    7 、8 月間，前往高雄市前鎮區○○○街57號，欲向其父莊
    水德借款供資金周轉之用，惟因莊水德當時不在，被告2 人
    遂改向莊凱富借款220 萬元，並由被告許素莉簽發如附表二
    所示之支票12張，再由被告徐健勝背書後交付莊凱富收執，
    詎至94年4 月下旬，莊凱富提示上開支票均未兌現，並經屢
    次催討，被告2 人均藉詞推諉，甚至避不見面，而對被告2
    人提出詐欺告訴，該案嗣經高雄地檢署檢察官以96年度偵續
    字第130 號為不起訴處分確定；旋即被告許素莉、徐健勝2
    人則指稱附表二所示12張支票係許素莉簽發交付予莊水德，
    作為換票之用，非交付予莊凱富借款所用，莊凱富竟於前案
    誣指被告2 人持上開12張支票向其借款，並提出詐欺告訴，
    認莊凱富對彼等涉犯誣告罪嫌，而具狀向高雄地檢署檢察官
    提出告訴，嗣經高雄地檢署檢察官以97年度偵續字第452 號
    為不起訴之處分確定，被告2 人並向臺灣高雄地方法院聲請
    交付審判，經該院以98年度聲判字第45號駁回確定等事實，
    有上開不起訴處分書、臺灣高雄地方法院裁定書在卷可稽，
    並有上開影印卷證在卷足憑。
  (二)依上開3 件刑事案件偵查訴訟歷程觀之，本件被告許素莉、
    徐健勝是否涉犯誣告罪嫌，首應審究被告2 人是否持附表二
    所示12張支票，向莊凱富借款220 萬元，若莊凱富確有借款
    220 萬元予被告2 人，則彼等否認向莊凱富借款，並對莊凱
    富提起誣告罪之告訴，當合於誣告罪之構成要件。反之，若
    莊凱富未借款220 萬元予被告2 人，則莊凱富上揭所提詐欺
    告訴，非無誣告之嫌，被告2 人對莊凱富提出之誣告罪告訴
    ，自難以誣告罪相繩。本院審酌公訴人及告訴人莊凱富所提
    出之證據，均尚難證明莊凱富確有借款220 萬元予被告2 人
    ，茲分述理由如下：
  1.告訴人莊凱富主張：被告2 人持附表二所示12張支票向其借
    款220 萬元，其分2 次以現金交付，第一次於93年7 、8 月
    某日，被告2 人到其位於高雄市○○○街57號之店裡，開支
    票向伊借110 萬元，其雖同意，但要籌措現金，拖到約9 月
    間才一次交付110 萬元予被告2 人，交錢時被告2 人又開口
    向其再借一筆110 萬元，隔1 個月後，其才再將現金110 萬
    元交付給被告2 人，被告許素莉同時交付支票等語（見97年
    度偵續字第452 號影卷，下稱影六卷，第18頁），固提出附
    表二所示12紙支票暨其退票理由單、估價單及莊凱富之世華
    聯合銀行帳戶（現改為國泰世華商業銀行，帳號：000-00-0
    00000-0 號，下稱莊凱富國泰世華帳戶）存摺交易明細影本
    為據（見95年度他字第4510號影卷，下稱影四卷，第4-15頁
    ；影六卷第38-49 、50-53頁），然均為被告所否認。
  2.查附表二所示12張支票均未記載受款人，且均提示存入莊水
    德之國泰世華商業銀行帳戶（帳號：000-00-000000-0 ，下
    稱莊水德國泰世華帳戶），而非提示存入莊凱富國泰世華帳
    戶，此有附表二所示支票影本及國泰世華商業銀行南高雄分
    行98年9 月25日（98）國世南高字第0980000052號函在卷可
    稽（見影四卷第4-15頁、原審1 卷第73-74 頁），然證人莊
    凱富於96年5 月9 日偵查時卻證稱：「這些票（即附表二所
    示支票）都是軋到我戶頭裡面，這些事情跟我父親沒有關係
    」等語（見96年度偵續字第130 號影卷，下稱影五卷，第10
    頁），徜若上開12張支票係被告2 人交付予莊凱富，何以莊
    凱富對該12張支票提示存入何帳戶，非但毫無所悉，更誤陳
    係軋入自己帳戶？是莊凱富指稱被告持附表二所示支票向其
    借款之情，顯非無疑。佐以附表二所示12張支票均記載提示
    存入莊水德國泰世華帳戶乙節，堪認被告辯稱該12張支票係
    交付予莊水德而非莊凱富等語，尚非無憑。
  3.又莊凱富上開所提估價單影本，僅記載各中醫診所購買中藥
    名稱、數量及金額（見影六卷第38-49 頁），此充其量僅能
    證明其經營中藥店之營收情形，尚難證明莊凱富有交付現金
    予被告2 人。另莊凱富稱其於93年5 月31日、6 月2 日、6
    月25日、6 月30日、7 月2 日、7 月23日、7 月29日、8 月
    2 日、8 月10日、8 月23日及8 月31日，分別自莊凱富國泰
    世華帳戶提領現金13萬元、39萬元、20萬元、16萬3 千元、
    17萬元、7 萬7 千元、10萬元、17萬元、10萬元、10萬元、
    16萬5 千元，並將上開提領現金交付被告等語，固提出上開
    帳戶存摺交易明細影本為證（見影六卷第50-53 頁）。惟查
    ，證人莊水德於98年12月10日在臺灣高等法院98年度上更(一)
    字第15號清償借款事件準備程序稱：莊凱富之帳戶，係伊在
    使用等語（見原審2 卷第57、100 頁），核與莊水德持有之
    如附表一所示21張支票均記載提示存入莊凱富國泰世華帳戶
    之情節相符，此有附表一所示21紙支票影本在卷足憑（見94
    年度他字第2118號影卷，下稱影一卷，第4-24頁），堪認莊
    凱富國泰世華帳戶係莊水德所使用無訛。準此，上開莊凱富
    國泰世華帳戶所提領之現金，究竟是莊凱富所提領，抑或是
    莊水德所提領，即有可疑，況莊凱富指稱被告借款時間為93
    年7 、8 月間，則何以莊凱富能未卜先知，於借款前之同年
    5 月31日、6 月2 日、6 月25日、6 月30日即提領現金準備
    要借款給被告，是以上開現金提領記錄，亦無法證明莊凱富
    將所提領之現金交付予被告2 人。
  4.證人盧李月霞固於95年12月8 日偵查時證稱：於93年7 、8
    、9 月，莊凱富與他父親（即莊水德）一起住，伊去莊凱富
    家，有看見被告2 人去借錢，伊有看見莊凱富拿錢給許素莉
    ，許素莉有拿票給莊凱富，因為莊凱富家在開中藥店，伊會
    過去看電視聊天，借錢『那天』現場沒有其他人等語（見影
    四卷29頁）；復於96年5 月23日偵查時證稱：伊有看到被告
    2 人向莊凱富借款『2 次』，第一次於93年間在莊凱富家裡
    看到，第二次是隔2 個月也是在莊凱富家裡看到，那次伊『
    沒有注意』是否有拿票等語（見影五卷第13頁）；再於97年
    11月27日偵查時證稱：伊跟莊凱富的爸爸是朋友，只是普通
    朋友，不是每天去莊凱富家，偶爾才去，只有晚上才到莊凱
    富家看電視，跟莊水德聊天，伊有看到莊凱富拿錢給被告2
    人，徐健勝、許素莉有在點錢，一捆一捆拿出來點，伊看到
    莊凱富給徐健勝、許素莉錢，徐健勝、許素莉給莊凱富『1
    張』支票，這情況伊『看到2 次』，第二次也在點錢，『也
    有交支票』等語（見影六第19頁），於本院復到庭證稱：伊
    與莊凱富父親係鄰居、朋友，伊幾乎每天都會去莊凱富家看
    電視，我有二次看到被告2 人向莊凱富拿錢，但拿什麼錢，
    拿多少錢我不清楚，時間是民國80幾年間等語（見本院卷第
    179-182 頁），細繹其歷次陳述內容，其前後陳述有下列不
    符之處：(1)依其95年12月8 日所陳，只有看到被告向莊凱富
    借款『1 次』，然其於96年5 月23日、97年11月27日偵訊時
    卻稱：有見到被告向莊凱富借款『2 次』。(2)其於96年5 月
    23 日 證稱：『沒有注意』看到被告第二次向莊凱富借款時
    有無拿票等語，卻於97年11月27日偵訊時改稱：被告第二次
    向莊凱富借款時，『也有拿票』等語。(3)其於本院證稱被告
    2 人向莊凱富拿錢之時間係民國80幾年間，顯與本案不符。
    是其證言，是否可信，顯非無疑。再者，盧李月霞之證述與
    莊凱富之指述，亦有下列不符：(1)證人莊凱富於97年5 月14
    日偵訊時稱：伊分2 次各交付現金11 0萬元，總共借被告22
    0 萬元，『盧李月霞只看到第一次』等語（見影七卷第18頁
    ），即與盧李月霞稱看到被告借款『2 次』不符。(2)證人莊
    凱富於原審審理時證稱：借給被告的220 萬元是分二次借的
    ，被告一次開了『很多張』支票，一次面額總計是110 萬元
    等語（見原審2 卷第110 頁），與盧李月霞上揭稱看到被告
    交付『1 張』支票之情節不符。證人盧李月霞上揭證述，既
    有諸多可疑，自難作為不利於被告之認定。
  5.綜上所述，上開證據均不足以證明被告2 人有向莊凱富借款
    220 萬元之事實。
  (三)被告辯稱：被告許素莉向莊水德借款110 萬元，原約定93年
    8 月29日償還，乃開立93年8 月29日支票予莊水德（如附表
    三編號1 至6 ），但因週轉問題，再開立同年9 月28日支票
    （如附表三編號7 至12），換回93年8 月29日開立之支票，
    又同年9 月28日、10月28日（如附表二編號1 至6 ）及11月
    28日（如附表二編號7 至12）之支票均為換票而開立，其中
    93年10月28日及11月28日之支票換票後均未取回（即附表二
    所示支票12張）等語，並提出附表三所示支票影本為證。經
    查，觀諸附表三所示支票，其中如附表三編號1 至6 支票背
    面記載提示存入莊水德所使用之莊凱富國泰世華帳戶，並蓋
    有莊水德印文，其中如附表三編號7 至12所示支票蓋有莊水
    德印文，其中如附表三編號13至24所示支票（即附表二所示
    12張支票）背面均記載提示存入莊水德國泰世華帳戶，此有
    附表三支票影本在卷可稽（見原審2 卷第105-114 頁），足
    見附表三編號1 至24所示之支票，均與莊水德有關聯。佐以
    附表三編號1 至編號6 所示支票、編號7 至編號12所示支票
    、編號13至編號18所示支票、編號19至編號24所示支票，發
    票日期各相差1 個月，票面金額及支票張數均相同（6 張共
    計110 萬元），此與一般換票之情節相符，是被告上揭所辯
    情詞，尚非顯然虛偽。
  (四)證人莊水德於偵查及原審雖到庭證稱：伊未曾與被告換過票
    ，且從未收過高新銀行的票；被告2 人確實有向莊凱富借錢
    ，並開立附表二之12張支票等語（見影六卷第31頁，原審2
    卷第161-164 頁），然證人莊水德為莊凱富之父，與莊凱富
    利害相同，與被告利害相反，且與被告2 人有多件民事、刑
    事訴訟糾紛，前已述明，又依其所陳證詞內容，其亦未於被
    告2 人向莊凱富借款時在場，其上開證詞，自難遽信。又原
    審向國泰世華商業銀行南高雄分行查詢，發現被告許素莉簽
    發之高新銀行票號KS0000000 號支票，經該行託收後存入莊
    水德所使用之上開莊凱富國泰世華帳戶，此有國泰世華商業
    銀行南高雄分行98年11月27日（98）國世南高雄字第098000
    0077號函在卷足憑（見原審2 卷第35-36 頁），益徵莊水德
    上揭證述，係袒護莊凱富之詞，與事實不符，不足採信。至
    一般換票之發票人開立新票後，固然通常會將已到期的舊票
    取回，然發票人忘記取回舊票或因其他原因未取回舊票者，
    亦非未有所聞，自難僅以被告未將附表二所示支票取回，遽
    認被告指稱與莊水德之換票情節，全屬虛構。
  (五)證人莊水德先前借款予被告許素莉之利息為月息2 分，若係
    向他人週轉再借給許素莉者，為月息3 分，此據其於原審證
    述在卷（見原審2 卷第163 頁），並於另案臺灣高等法院98
    年度上更(一)字第15號清償借款事件亦為相同之主張（見本院
    卷第84頁），而被告許素莉則自始均主張伊先前向莊水德借
    款之利息係月息10分（見上開民事判決及本院卷第193 頁審
    判筆錄），而告訴人莊凱富於本案係陳稱：「被告2 人係我
    父親客戶，我與被告2 人完全沒有任何生意往來，被告2 人
    原係欲向我父親莊水德借款，因莊水德當時不在，被告2 人
    始改向我借款220 萬元，當時借款純粹幫忙，沒有收利息」
    等情（見原審2 卷第159-161 頁筆錄）。本院審酌莊水德與
    被告許素莉先前認識並有生意往來，其借款予許素莉猶收取
    至少月息2 分至3 分之利息，而告訴人莊凱富與被告2 人既
    無生意往來，亦非有朋友信賴基礎關係，與其父親莊水德出
    借予被告情形相較，其無償借款予被告2 人，顯違常情。再
    者，告訴人莊凱富出借款項高達220 萬元，借款期限依其陳
    述，長達2 、3 個月（見原審2 卷第159 頁），而被告2 人
    並無提供任何擔保，且無支付任何利息，告訴人莊凱富之上
    開指述，亦與事理相違。準此，被告許素莉所辯未曾持附表
    二所示之12張支票向莊凱富借錢，非無可採。
  (六)綜上所述，公訴意旨所舉上開證據，均難證明被告2 人確實
    有向莊凱富借款220 萬元之情，且被告2 人辯稱附表二所示
    支票係與莊水德換票之情節，亦屬有據，即難認被告2 人申
    告莊凱富涉犯誣告罪所指之事實，完全出於虛構，亦難認被
    告2 人有何誣告之故意，自無從使本院形成有罪之確信，應
    認舉證尚有未足。此外，本院復查無其他積極證據，足資認
    定被告2 人有何檢察官指稱之誣告犯行，揆諸首揭法條及說
    明，被告2 人之犯罪尚屬不能證明。
七、原審因而以不能證明被告2 人犯罪，而為被告無罪之諭知，
    核無違誤；檢察官循告訴人莊凱富具狀請求上訴意旨，猶執
    前詞，指摘原判決不當，為無理由，應予駁回。
據上論斷，應依刑事訴訟法第368 條，判決如主文。
本案經檢察官王登榮到庭執行職務。
中    華    民    國    99    年    10    月    25    日
                  刑事第一庭    審判長法  官 周賢銳
                                      法  官 洪碩垣
                                      法  官 施柏宏
以上正本證明與原本無異。
如不服本判決應於收受本判決後10日內向本院提出上訴書狀，其
未敘述上訴理由者，並得於提起上訴後10日內向本院補提理由書
狀（均須按他造當事人之人數附繕本）「切勿逕送上級法院」。
中    華    民    國    99    年    10    月    25    日
                                      書記官 魏文常
附表一：莊凱富之父莊水德前於94年5月26日對被告2人提出詐
        欺告訴（94年他字第2118號） 所執之支票21張
┌──┬─────┬─────┬───────┬──────┐
│編號│支票號碼  │發票日    │金額（新台幣）│付款行庫    │
├──┼─────┼─────┼───────┼──────┤
│1   │EU0000000 │94年3月24 │15萬元        │彰化銀行建成│
│    │          │日        │              │分行        │
├──┼─────┼─────┼───────┼──────┤
│2   │EU0000000 │94年3月25 │30萬元        │彰化銀行建成│
│    │          │日        │              │分行        │
├──┼─────┼─────┼───────┼──────┤
│3   │EU0000000 │94年3月26 │15萬元        │彰化銀行建成│
│    │          │日        │              │分行        │
├──┼─────┼─────┼───────┼──────┤
│4   │EU0000000 │94年3月26 │15萬元        │彰化銀行建成│
│    │          │日        │              │分行        │
├──┼─────┼─────┼───────┼──────┤
│5   │EU0000000 │94年3月26 │15萬元        │彰化銀行建成│
│    │          │日        │              │分行        │
├──┼─────┼─────┼───────┼──────┤
│6   │EU0000000 │94年3月26 │20萬元        │彰化銀行建成│
│    │          │日        │              │分行        │
├──┼─────┼─────┼───────┼──────┤
│7   │EU0000000 │94年3月28 │25萬元        │彰化銀行建成│
│    │          │日        │              │分行        │
├──┼─────┼─────┼───────┼──────┤
│8   │EU0000000 │94年3月28 │10萬元        │彰化銀行建成│
│    │          │日        │              │分行        │
├──┼─────┼─────┼───────┼──────┤
│9   │CI0000000 │94年4月5日│15萬元        │彰化銀行建成│
│    │          │          │              │分行        │
├──┼─────┼─────┼───────┼──────┤
│10  │CI0000000 │94年4月5日│5萬元         │彰化銀行建成│
│    │          │          │              │分行        │
├──┼─────┼─────┼───────┼──────┤
│11  │CI0000000 │94年4月6日│15萬元        │彰化銀行建成│
│    │          │          │              │分行        │
├──┼─────┼─────┼───────┼──────┤
│12  │EU0000000 │94年4月7日│55萬元        │彰化銀行建成│
│    │          │          │              │分行        │
├──┼─────┼─────┼───────┼──────┤
│13  │CI0000000 │94年4月7日│6萬6500元     │彰化銀行建成│
│    │          │          │              │分行        │
├──┼─────┼─────┼───────┼──────┤
│14  │CI0000000 │94年4月13 │25萬元        │彰化銀行建成│
│    │          │日        │              │分行        │
├──┼─────┼─────┼───────┼──────┤
│15  │CI0000000 │94年4月12 │25萬元        │彰化銀行建成│
│    │          │日        │              │分行        │
├──┼─────┼─────┼───────┼──────┤
│16  │CI0000000 │94年4月15 │20萬元        │彰化銀行建成│
│    │          │日        │              │分行        │
├──┼─────┼─────┼───────┼──────┤
│17  │EU0000000 │94年3月24 │15萬元        │彰化銀行建成│
│    │          │日        │              │分行        │
├──┼─────┼─────┼───────┼──────┤
│18  │EU0000000 │94年3月31 │15萬元        │彰化銀行建成│
│    │          │日        │              │分行        │
├──┼─────┼─────┼───────┼──────┤
│19  │EU0000000 │94年4月1日│20萬元        │彰化銀行建成│
│    │          │          │              │分行        │
├──┼─────┼─────┼───────┼──────┤
│20  │CI0000000 │94年4月7日│7萬元         │彰化銀行建成│
│    │          │          │              │分行        │
├──┼─────┼─────┼───────┼──────┤
│21  │CI0000000 │94年4月12 │3萬元         │彰化銀行建成│
│    │          │日        │              │分行        │
└──┴─────┴─────┴───────┴──────┘
附表二：莊凱富前於95年6月2日對被告2人提出詐欺告訴（95
        年度他字第4510號）所執之支票12張
┌──┬─────┬──────┬────────┬──────┐
│編號│支票號碼  │發票日      │金額（新台幣）  │付款行庫    │
├──┼─────┼──────┼────────┼──────┤
│1   │KS0000000 │93年10月28  │20萬元          │高新銀行建國│
│    │          │日          │                │分行        │
├──┼─────┼──────┼────────┼──────┤
│2   │KS0000000 │93年10月28  │5萬元           │高新銀行建國│
│    │          │日          │                │分行        │
├──┼─────┼──────┼────────┼──────┤
│3   │KS0000000 │93年10月28  │25萬元          │高新銀行建國│
│    │          │日          │                │分行        │
├──┼─────┼──────┼────────┼──────┤
│4   │KS0000000 │93年10月28  │15萬元          │高新銀行建國│
│    │          │日          │                │分行        │
├──┼─────┼──────┼────────┼──────┤
│5   │KS0000000 │93年10月28  │20萬元          │高新銀行建國│
│    │          │日          │                │分行        │
├──┼─────┼──────┼────────┼──────┤
│6   │KS0000000 │93年10月28  │25萬元          │高新銀行建國│
│    │          │日          │                │分行        │
├──┼─────┼──────┼────────┼──────┤
│7   │KS0000000 │93年11月28  │20萬元          │高新銀行建國│
│    │          │日          │                │分行        │
├──┼─────┼──────┼────────┼──────┤
│8   │KS0000000 │93年11月28  │5萬元           │高新銀行建國│
│    │          │日          │                │分行        │
├──┼─────┼──────┼────────┼──────┤
│9   │KS0000000 │93年11月28  │25萬元          │高新銀行建國│
│    │          │日          │                │分行        │
├──┼─────┼──────┼────────┼──────┤
│10  │KS0000000 │93年11月28  │15萬元          │高新銀行建國│
│    │          │日          │                │分行        │
├──┼─────┼──────┼────────┼──────┤
│11  │KS0000000 │93年11月28  │20萬元          │高新銀行建國│
│    │          │日          │                │分行        │
├──┼─────┼──────┼────────┼──────┤
│12  │KS0000000 │93年11月28  │25萬元          │高新銀行建國│
│    │          │日          │                │分行        │
└──┴─────┴──────┴────────┴──────┘
附表三：被告辯稱與莊水德換票經過所簽發之支票
┌──┬─────┬──────┬────┬──────┬─────────┐
│編號│支票號碼  │發票日      │金額（新│付款行庫    │備     註         │
│    │          │            │台幣）  │            │                  │
├──┼─────┼──────┼────┼──────┼─────────┤
│1   │EU0000000 │93年8月29 日│20萬元  │彰化銀行建成│背面記載提示存入莊│
│    │          │            │        │分行        │凱富國泰世華帳戶，│
│    │          │            │        │            │並蓋有莊水德印文  │
├──┼─────┼──────┼────┼──────┼─────────┤
│2   │EU0000000 │93年8月29 日│5萬元   │彰化銀行建成│背面記載提示存入莊│
│    │          │            │        │分行        │凱富國泰世華帳戶，│
│    │          │            │        │            │並蓋有莊水德印文  │
├──┼─────┼──────┼────┼──────┼─────────┤
│3   │EU0000000 │93年8月29 日│25萬元  │彰化銀行建成│背面記載提示存入莊│
│    │          │            │        │分行        │凱富國泰世華帳戶，│
│    │          │            │        │            │並蓋有莊水德印文  │
├──┼─────┼──────┼────┼──────┼─────────┤
│4   │EU0000000 │93年8月29 日│15萬元  │彰化銀行建成│背面記載提示存入莊│
│    │          │            │        │分行        │凱富國泰世華帳戶，│
│    │          │            │        │            │並蓋有莊水德印文  │
├──┼─────┼──────┼────┼──────┼─────────┤
│5   │EU0000000 │93年8月29 日│20萬元  │彰化銀行建成│背面記載提示存入莊│
│    │          │            │        │分行        │凱富國泰世華帳戶，│
│    │          │            │        │            │並蓋有莊水德印文  │
├──┼─────┼──────┼────┼──────┼─────────┤
│6   │EU0000000 │93年8月29 日│25萬元  │彰化銀行建成│背面記載提示存入莊│
│    │          │            │        │分行        │凱富國泰世華帳戶，│
│    │          │            │        │            │並蓋有莊水德印文  │
├──┼─────┼──────┼────┼──────┼─────────┤
│7   │EU0000000 │93年9月28 日│20萬元  │彰化銀行建成│背面蓋有莊水德印文│
│    │          │            │        │分行        │，未記載提示存入何│
│    │          │            │        │            │帳戶              │
├──┼─────┼──────┼────┼──────┼─────────┤
│8   │EU0000000 │93年9月28 日│5萬元   │彰化銀行建成│背面蓋有莊水德印文│
│    │          │            │        │分行        │，未記載提示存入何│
│    │          │            │        │            │帳戶              │
├──┼─────┼──────┼────┼──────┼─────────┤
│9   │EU0000000 │93年9月28 日│25萬元  │彰化銀行建成│背面蓋有莊水德印文│
│    │          │            │        │分行        │，未記載提示存入何│
│    │          │            │        │            │帳戶              │
├──┼─────┼──────┼────┼──────┼─────────┤
│10  │EU0000000 │93年9月28 日│15萬元  │彰化銀行建成│背面蓋有莊水德印文│
│    │          │            │        │分行        │，未記載提示存入何│
│    │          │            │        │            │帳戶              │
├──┼─────┼──────┼────┼──────┼─────────┤
│11  │EU0000000 │93年9月28 日│20萬元  │彰化銀行建成│背面蓋有莊水德印文│
│    │          │            │        │分行        │，未記載提示存入何│
│    │          │            │        │            │帳戶              │
├──┼─────┼──────┼────┼──────┼─────────┤
│12  │EU0000000 │93年9月28 日│25萬元  │彰化銀行建成│背面蓋有莊水德印文│
│    │          │            │        │分行        │，未記載提示存入何│
│    │          │            │        │            │帳戶              │
├──┼─────┼──────┼────┼──────┼─────────┤
│13  │KS0000000 │93年10月28  │20萬元  │高新銀行建國│1、即如附表二編號1│
│    │          │日          │        │分行        │   所示支票。     │
│    │          │            │        │            │2、背面記載提示存 │
│    │          │            │        │            │   入莊水德國泰世 │
│    │          │            │        │            │   華帳戶。       │
├──┼─────┼──────┼────┼──────┼─────────┤
│14  │KS0000000 │93年10月28  │5萬元   │高新銀行建國│1、即如附表二編號2│
│    │          │日          │        │分行        │   所示支票。     │
│    │          │            │        │            │2、背面記載提示存 │
│    │          │            │        │            │   入莊水德國泰世 │
│    │          │            │        │            │   華帳戶。       │
├──┼─────┼──────┼────┼──────┼─────────┤
│15  │KS0000000 │93年10月28  │25萬元  │高新銀行建國│1、即如附表二編號3│
│    │          │日          │        │分行        │   所示支票。     │
│    │          │            │        │            │2、背面記載提示存 │
│    │          │            │        │            │   入莊水德國泰世 │
│    │          │            │        │            │   華帳戶。       │
├──┼─────┼──────┼────┼──────┼─────────┤
│16  │KS0000000 │93年10月28  │15萬元  │高新銀行建國│1、即如附表二編號4│
│    │          │日          │        │分行        │   所示支票。     │
│    │          │            │        │            │2、背面記載提示存 │
│    │          │            │        │            │   入莊水德國泰世 │
│    │          │            │        │            │   華帳戶。       │
├──┼─────┼──────┼────┼──────┼─────────┤
│17  │KS0000000 │93年10月28  │20萬元  │高新銀行建國│1、即如附表二編號5│
│    │          │日          │        │分行        │   所示支票。     │
│    │          │            │        │            │2、背面記載提示存 │
│    │          │            │        │            │   入莊水德國泰世 │
│    │          │            │        │            │   華帳戶。       │
├──┼─────┼──────┼────┼──────┼─────────┤
│18  │KS0000000 │93年10月28  │25萬元  │高新銀行建國│1、即如附表二編號6│
│    │          │日          │        │分行        │   所示支票。     │
│    │          │            │        │            │2、背面記載提示存 │
│    │          │            │        │            │   入莊水德國泰世 │
│    │          │            │        │            │   華帳戶。       │
├──┼─────┼──────┼────┼──────┼─────────┤
│19  │KS0000000 │93年11月28  │20萬元  │高新銀行建國│1、即如附表二編號7│
│    │          │日          │        │分行        │   所示支票。     │
│    │          │            │        │            │2、背面記載提示存 │
│    │          │            │        │            │   入莊水德國泰世 │
│    │          │            │        │            │   華帳戶。       │
├──┼─────┼──────┼────┼──────┼─────────┤
│20  │KS0000000 │93年11月28  │5萬元   │高新銀行建國│1、即如附表二編號8│
│    │          │日          │        │分行        │   所示支票。     │
│    │          │            │        │            │2、背面記載提示存 │
│    │          │            │        │            │   入莊水德國泰世 │
│    │          │            │        │            │   華帳戶。       │
├──┼─────┼──────┼────┼──────┼─────────┤
│21  │KS0000000 │93年11月28  │25萬元  │高新銀行建國│1、即如附表二編號9│
│    │          │日          │        │分行        │   所示支票。     │
│    │          │            │        │            │2、背面記載提示存 │
│    │          │            │        │            │   入莊水德國泰世 │
│    │          │            │        │            │   華帳戶。       │
├──┼─────┼──────┼────┼──────┼─────────┤
│22  │KS0000000 │93年11月28  │15萬元  │高新銀行建國│1、即如附表二編號 │
│    │          │日          │        │分行        │   10所示支票。   │
│    │          │            │        │            │2、背面記載提示存 │
│    │          │            │        │            │   入莊水德國泰世 │
│    │          │            │        │            │   華帳戶。       │
├──┼─────┼──────┼────┼──────┼─────────┤
│23  │KS0000000 │93年11月28  │20萬元  │高新銀行建國│1、即如附表二編號 │
│    │          │日          │        │分行        │   11所示支票。   │
│    │          │            │        │            │2、背面記載提示存 │
│    │          │            │        │            │   入莊水德國泰世 │
│    │          │            │        │            │   華帳戶。       │
├──┼─────┼──────┼────┼──────┼─────────┤
│24  │KS0000000 │93年11月28  │25萬元  │高新銀行建國│1、即如附表二編號 │
│    │          │日          │        │分行        │   12所示支票。   │
│    │          │            │        │            │2、背面記載提示存 │
│    │          │            │        │            │   入莊水德國泰世 │
│    │          │            │        │            │   華帳戶。       │
├──┼─────┼──────┼────┼──────┼─────────┤
│25  │CK0000000 │93年12月28日│20萬元  │彰化銀行建成│未記載提示存入何帳│
│    │          │            │        │分行        │戶                │
├──┼─────┼──────┼────┼──────┼─────────┤
│26  │CK0000000 │93年12月28日│25萬元  │彰化銀行建成│未記載提示存入何帳│
│    │          │            │        │分行        │戶                │
├──┼─────┼──────┼────┼──────┼─────────┤
│27  │CK0000000 │93年12月28日│25萬元  │彰化銀行建成│未記載提示存入何帳│
│    │          │            │        │分行        │戶                │
├──┼─────┼──────┼────┼──────┼─────────┤
│28  │CK0000000 │93年12月28日│40萬元  │彰化銀行建成│未記載提示存入何帳│
│    │          │            │        │分行        │戶                │
└──┴─────┴──────┴────┴──────┴─────────┘

司法院資訊處製作；財團法人民間司法改革基金會備份。
